臺灣彰化地方法院刑事裁定　　　　　　 96年度交聲字第549號
原處分機關　　交通部公路總局台中區監理所彰化監理站
異　議　人
即受處分人　　甲○○
上列異議人即受處分人因違反道路交通管理處罰條例案件，對於
交通部公路總局臺中區監理所彰化監理站民國96年6月27日所為
之處分（彰監四字第裁64-G6AA24517號裁決），聲明異議，本院
裁定如下：
    主  文
原處分撤銷。
甲○○汽車駕駛人，在禁止臨時停車處所停車，處罰鍰新臺幣陸
佰元。
    理  由
一、原處分機關裁決意旨略以：本案異議人即受處分人甲○○所
    有之車號IDE－158號重型機車，於民國95年10月7日10時47
    分許，在臺中市○○○街因「在禁止臨時停車處所停車」之
    違規事實，經臺中市警察局第一分局逕行舉發，異議人未於
    應到案日期前到案，爰依道路交通管理處罰條例第56條第1
    項第1款裁處罰鍰新臺幣（下同）1千2百元整，於法並無不
    合等語。
二、聲明異議意旨略以：異議人未曾接獲罰單，致無法繳納罰鍰
    ，不應加倍處罰，為此聲明異議等語。
三、按逕行舉發，應按已查明之資料填註車牌號碼、車輛種類、
    車主姓名及地址，並於通知單上方空白處加註逕行舉發之文
    字後，由舉發單位送達被通知人；違反道路交通管理事件，
    行為人認為舉發之事實與違規情形相符者，得於接獲通知單
    後，親自或委託他人持該通知單，不經裁決向指定之處所，
    逕依裁罰基準執行並繳納罰鍰結案；違反道路交通管理事件
    行為人，未依規定自動繳納罰鍰，或未依規定到案聽候裁決
    ，處罰機關應依基準表於舉發違反道路交通管理事件通知單
    送達且逾越應到案期限60日後之3個月內，逕行裁決之，違
    反道路交通管理事件統一裁罰標準及處理細則第11條第4款
    、第48條第1項及第44條第1項分別定有明文。故依上開規定
    ，舉發違反道路交通管理事件通知單先由舉發機關送達受處
    分人，使受處分人得以知悉應到案日期及逕以最低處罰標準
    在期限內自動繳納罰款。倘受處分人復未自動繳納罰鍰或未
    到案聽候裁決，處罰機關始得依違反道路交通管理事件統一
    裁罰基準表逕行裁決之，倘舉發違反道路交通管理事件通知
    單未經合法送達受處分人，處罰機關即逕行裁決，其裁決程
    序即非合法。
四、又處理違反道路交通管理事件，有關文書送達之程序，依行
    政程序法之規定；送達，於應受送達人之住居所、事務所或
    營業所為之；於應送達處所不獲會晤應受送達人時，得將文
    書付與有辨別事理能力之同居人、受雇人或應送達處所之接
    收郵件人員。應受送達人或其同居人、受雇人、接收郵件人
    員無正當理由拒絕受領文書時，得將文書留置於應送達處所
    ，以為送達；又送達不能依前2條規定為之者，得將文書寄
    存送達地之地方自治或警察機關，並作送達通知2份，1份黏
    貼於應受送達人住居所、事務所、營業所或其就業處所門首
    ，另1份交由鄰居轉交或置於該送達處所信箱或其他適當位
    置，以為送達。前項情形，由郵政機關為送達者，得將文書
    寄存於送達地之郵政機關。寄存機關自收受寄存文書之日起
    ，應保存3個月，處理細則第5條及行政程序法第72條第1項
    前段、第73條第1項、第3項、第74條分別定有明文。故舉發
    違反道路交通管理事件通知單，自應由舉發機關依上開規定
    送達受處分人，始為合法。
五、經查：
（一）本件異議人所有之車號IDE－158號重型機車，於95年10月
      7日10時47分許，在臺中市○○○街因「在禁止臨時停車
      處所停車」之交通違規事由，經臺中市警察局第一分局執
      勤員警依違反道路交通管理處罰條例第56條第1項第1款「
      汽車在禁止臨時停車處所不得停車」之規定，拍照採證後
      逕行舉發之事實，為異議人所不否認，並有舉發違反道路
      交通管理事件通知單（下稱舉發通知單）影本（中市警交
      字第G6AA24517號）、採證照片各1張在卷可稽，觀諸卷附
      採證照片所示，異議人所有之上開機車所停放之地點，地
      面顯然為紅磚砌成供行人使用之人行道，而依道路交通安
      全規則第111條第1項第1款規定，「人行道」係屬「禁止
      臨時停車處所」，且依同規則第112條第1項第1款規定不
      得停車，是異議人在禁止臨時停車處所停車之違規事實，
     ，允無疑義。
（二）原舉發機關臺中市警察局第一分局就異議人上揭違規事實
      所製發之舉發通知單，係對異議人之車籍地址彰化縣鹿港
      鎮頭南里頭庄巷11號辦理寄存送達在案，有送達證書在卷
       可憑。惟異議人於91年8月26日，即將住所遷入「彰化縣
      鹿港鎮○○路○段128號」，至今未再遷出，此有戶役政個
      人基本資料查詢1紙在卷可稽，且核與異議人聲明異議狀
      所載之住址相符，準此，上開舉發違規通知單辦理寄存送
      達時，異議人之戶籍地址既在彰化縣鹿港鎮○○路○段128
      號，雖異議人未向監理機關陳明變更車籍地址，然與戶籍
      登記地址並非同一，故異議人是否實際住居於車籍登記地
      址自屬有疑，是上揭車籍地址顯無從逕認係應為送達之處
      所，臺中市警察局第一分局未予查明，遽以該車籍地址所
      為之寄存送達自非合法，不生送達之效力。
六、綜上，異議人未經合法送達收受上開舉發通知單，自無從知
    悉應到案日期，而在期限內自動繳納罰款。則依前述規定及
    說明，原處分機關逕予裁決，程序上即不適法。本件異議有
    理由，爰撤銷原處分，並依道路交通管理處罰條例第56條第
    1項第1款之規定，裁處如主文第2項所示之處分。
據上論斷，應依道路交通案件處理辦法第20條前段，裁定如主文
。
中　　華　　民　　國　　96　　年　　9　　月　　10　　日
                  交通法庭      法  官   尚安雅
以上正本證明與原本無異。
如不服本裁定，應於裁定送達後五日內向本院提出抗告狀 (須附
繕本 )。
中　　華　　民　　國　　96　　年　　9　　月　　10　　日
                                書記官   陳錫威
